【裁判字號】    95,抗,690
【裁判日期】    951020
【裁判案由】    聲請再審
【裁判全文】
臺灣高等法院臺中分院刑事裁定           95年度抗字第690號
抗 告 人  乙○○
即聲請人
受判決人  甲○○
上列抗告人因受判決人過失傷害案件，對於臺灣臺中地方法院77
年度交易字第331號刑事判決 ，聲請再審，不服臺灣臺中地方法
院中華民國 95年8月31日裁定（95年度聲再字第17號），提起抗
告，本院裁定如下：
    主  文
抗告駁回。
    理  由
一、抗告意旨略以：(一)76年12月13日下午11時50分許，在臺中縣
    后里鄉○○村○○路與三豐路設有「閃光黃燈」號誌之交岔
    路口，由另一被害人牛安民所駕駛之000-0000號自用小客車
    由「安眉路向東行駛，至三豐路左轉北上」；受判決人即被
    告甲○○（下稱受判決人）駕駛之000-0000號自用小客車由
    「三豐路向南行駛」，而牛安民所駕駛上開自用小客車既「
    已經」左轉過了中心線後，該小客車的「左側正中部位」卻
    遭受判決人駕駛上開自用小客車「嚴重撞擊」（實則本件兩
    輛自用小客車係「交叉撞擊」而非「迎面撞擊」），致乘坐
    在牛安民所駕駛前該自用小客車右後座之抗告人乙○○（下
    稱抗告人）受有：1.右腦出血。2.左胸第 2、3、4肋骨骨折
    。3.左肱骨粉粹性骨折等三種傷害，此符合依刑法第10條第
    4項第6款之「重大不治或難治之傷害」。而且依臺灣省臺中
    縣區車輛行車事故鑑定委員會亦未鑑定出本案責任歸屬，由
    是可證明受判決人實係犯刑法第278條第1項使人受重傷罪，
    為何受判決人於原審法院 77年度交易字第331號判決中係犯
    刑法第284條第1項前段之過失致「輕」傷罪？此顯為枉法判
    決。(二)77年12月15日，抗告人接到原審法院77年度交易字第
    331號判決後，非常不服，於第8天即已提出上訴狀，足證抗
    告人之上訴「沒有違法」，但檢察官卻對上訴狀「置之不理
    」，「故意造成」抗告人「無法上訴」。換言之，受判決人
    怎可被「非法的判決確定」呢？(三)又抗告人所提附卷之「診
    斷證明書」足證受有「重大不治或難治之傷害」之事實，由
    此亦可證明「原判決所憑之證言、鑑定或通譯已證明其為虛
    偽者」、「發現確實之新證據，足認受有罪判決」之事實，
    故抗告人對受判決人之「另一犯罪事實」，依法可提出再審
    之聲請。(四)又受判決人有「欲置人於重傷」之犯罪手段，且
    不曾赴醫院探視、不曾道歉、不願負起賠償義務，其犯罪後
    的態度顯然毫無悔意。懇請鈞院准予本件再審之聲請，以維
    護抗告人之權益等語。
二、按為判決人之不利益聲請再審，得由管轄法院之檢察官及自
    訴人為之。但自訴人聲請再審者，以有第422條第1款規定之
    情形為限，刑事訴訟法第428條第1項定有明文。再按若係立
    於告訴人地位，又非自訴人，依法自無提起再審權，乃遽向
    原法院提起再審，其程序顯屬違背規定，最高法院著有19年
    抗字第111號判例可資參照。查本件原審法院 77年度交易字
    第 331號過失傷害案件，臺灣臺中地方法院檢察署檢察官係
    依抗告人之告訴而以該署77年度偵字第3720、3828號提起公
    訴，抗告人當時並未向原審法院提起自訴乙節，有該案件之
    起訴書影本、刑事判決書影本及臺灣高等法院被告甲○○前
    案紀錄表各 1份在卷足憑，可見抗告人於該過失傷害案件中
    僅係告訴人身分，而非自訴人身分甚為明確。準此，依首揭
    規定，抗告人自無聲請再審之權。詎聲請人逕向原審法院提
    出再審之聲請，即與上述程序規定有違。
三、次按為受判決人之不利益聲請再審，於判決確定後，經過刑
    法第80條第1項期間2分之1者，不得為之，刑事訴訟法第425
    條亦定有明文。又按行為後法律有變更者，適用行為時之法
    律，但行為後之法律有利於行為人者，適用最有利於行為人
    之法律，為民國95年7月1日修正施行之刑法第2條第1項所明
    定。查修正後刑法第80條第1項，及修正前刑法第80條第1項
    關於追訴權時效期間之規定不同，修正後刑法所定時效期間
    較長，表示行為人被追訴之期限較久，自屬對行為人不利，
    比較結果自以修正前刑法第80條較有利於行為人，本件關於
    追訴權時效，自應適用修正前刑法第80條之規定。則關於追
    訴權時效之停止進行，及其期間、計算，亦應一體適用修正
    前刑法第83條之規定，附此敘明。查抗告人告訴受判決人甲
    ○○過失傷害罪乙案，係經臺灣臺中地方法院於77年11月25
    日以77年度交易字第331號刑事判決，並於 78年1月7日判決
    確定，有臺灣高等法院被告甲○○前案紀錄表 1份附卷可稽
    。又抗告人對受判決人甲○○提出告訴，經檢察官以涉犯刑
    法第284條第1項前段過失傷害罪提起公訴，並經法院以相同
    罪名判決確定，而該罪之法定最重本刑為有期徒刑 6月，依
    修正前刑法第80條第1項第4款（原裁定誤載為第 2款）規定
    ，其追訴權時效為 3年；又縱受判決人所涉犯罪名係如抗告
    人所認為之刑法第278條第1項使人受重傷罪，該罪最重本刑
    為有期徒刑12年，依修正前刑法第80條第1項第1款規定，其
    追訴權時效為20年。然抗告人於該案78年1月7日判決確定後
    ，經過刑法第80條第1項第2款所定期間2分之1（即如上所述
    之1年6月或10年）而於 95年8月18日始具狀聲請再審遞交原
    審法院，顯已逾上開所規定之聲請再審期間多時，是其程序
    顯不適法。因此原審認本件聲請再審程序違背規定而駁回其
    聲請，尚無不合。是抗告人提起本件抗告，以其依法得聲請
    再審云云，其抗告為無理由，應予駁回。
四、據上論斷，應依刑事訴訟法第412條，裁定如主文。
中    華    民    國    95    年    10    月    20    日
              刑事第八庭  審判長法  官  羅  得  村
                                法  官  劉  榮  服
                                法  官  張  靜  琪
上列正本證明與原本無異。
不得再抗告。
                                書記官  陳  妙  瑋
中    華    民    國    95    年    10    月    23    日
                                                      Ｒ


司法院資訊處製作；財團法人民間司法改革基金會備份。
